臺灣新北地方法院刑事判決
111年度審訴字第240號
公  訴  人  臺灣新北地方檢察署檢察官
被      告  蔡嘉興

                    籍設高雄市○鎮區○○路000 號（高雄○○○○○○○○）


上列被告因詐欺案件，經檢察官提起公訴（110 年度偵字第2326
7 號），本院判決如下：
    主  文
蔡嘉興犯如本判決附表宣告刑欄所示之罪，各處如本判決附表宣
告刑欄所示之刑。應執行有期徒刑壹年捌月。
未扣案之犯罪所得合計新臺幣貳萬陸仟伍佰陸拾元均沒收，於全
部或一部不能沒收或不宜執行沒收時，追徵其價額。
    事實及理由
壹、查被告蔡嘉興所犯均係死刑、無期徒刑、最輕本刑為3 年以
    上有期徒刑以外之罪，其於準備程序就被訴事實為全部有罪
    之陳述，經告知簡式審判程序之旨，並聽取其與檢察官之意
    見後，本院認無不得或不宜改依簡式審判程序進行之處，爰
    依刑事訴訟法第273 條之1 第1 項、第284 條之1 之規定，
    裁定進行簡式審判程序。
貳、本案犯罪事實、證據及應適用之法條，除下列事項應予補充
    外，餘均引用附件即檢察官起訴書之記載：
一、補充「被告蔡嘉興於111 年3 月24日本院準備程序及審理時
    之自白（參本院卷附當日各該筆錄）」為證據。
二、證據並所犯法條欄二關於被告實行本件各該犯行皆構成累犯
    是否加重其刑部分，應補充為「被告前有如犯罪事實欄一所
    載經法院科刑及執行之紀錄，此有臺灣高等法院被告前案紀
    錄表1 份在卷可參，其於有期徒刑執行完畢5 年內，故意再
    為本件各該犯行而皆構成累犯，考量其曾因觸犯詐欺案件，
    而由法院論罪科刑之個案情節，顯見其有一再觸犯同類犯罪
    之特別惡性，以及對刑罰反應力較為薄弱之情狀，並參酌司
    法院大法官會議解釋第775 號解釋意旨，認就其本件所犯之
    各罪加重最低本刑，與憲法罪刑相當之原則無違，依刑法第
    47條第1項規定加重其刑」。　　　
叁、審酌被告於案發時期正值氣力強健之青壯階段，於智識程度
    或社會歷練上並無顯然低下或欠缺之情狀，竟不思付出自身
    技藝或勞力，循正當、合法途徑賺取生活所需之錢財，卻藉
    由在公開之社群網站上刊登不實之販售商品訊息，分別對告
    訴人蕭理仁、盧徽杰、劉子齊、李哲安（以下合稱本件告訴
    人）施用詐術，進而騙取金錢得手，所為不僅危害網路交易
    之安全，踐踏參與交易雙方應具備之基本誠信，更造成本件
    告訴人之財產均受有損害，皆有不該，兼衡被告之素行、教
    育程度、職業、家庭經濟與生活狀況，以及犯罪之動機、目
    的、手段、犯後始終坦承全部犯行，態度勉可，然迄今未能
    與本件告訴人達成和解或成立調解，亦未賠償所受損害等一
    切情狀，分別量處如主文第1 項所示之刑，並定應執行之刑
    ，以資處罰。
肆、被告實行本判決附表編號一至三所示詐欺犯行所詐得之新臺
    幣（下同）共26,560 元，概屬其犯罪所得，雖未扣案，基
    於任何人不得保有犯罪所得之立法原則，仍應依刑法第38條
    之1 第1 項、第3 項規定，於主文第2 項宣告沒收，於全部
    或一部不能沒收或不宜執行沒收時，追徵其價額。至被告實
    行本判決附表編號四犯行詐得之7,200元，業經返還告訴人
    李哲安，有金融機構聯防機制通報單影本1 紙附卷可參（參
    110年度偵字第23267 號卷第91頁），故此部分不予宣告沒
    收。
伍、本判決係依刑事訴訟法第310 條之2 及第454 條所製作之簡
    化判決，依法僅需記載犯罪事實、證據名稱及應適用之法條
    ，並得以簡略方式為之，如認定之犯罪事實、證據及應適用
    之法條，與檢察官起訴書之記載相同者，得引用之，附此敘
    明。
據上論斷，應依刑事訴訟法第273 條之1 第1 項、第299 條第1
項前段、第310 條之2 、第454 條（本件依刑事判決精簡原則，
僅記載程序法條文），判決如主文。
本案經檢察官王涂芝偵查起訴，由檢察官陳炎辰到庭執行公訴。
中　　華　　民　　國    111   年 　  4  　月 　 26  　日
                 刑事第二十四庭  法  官　李俊彥   
以上正本證明與原本無異。
如不服本判決，應於判決送達後20日內敘明上訴理由，向本院提
出上訴狀（應附繕本），上訴於臺灣高等法院。其未敘述上訴理
由者，應於上訴期間屆滿後20日內向本院補提理由書「切勿逕送
上級法院」。
                                 書記官  林慈恩
中　　華　　民　　國    111   年 　  4  　月 　 26  　日
附錄本判決論罪之法律條文：
中華民國刑法第339 條之4
犯第339 條詐欺罪而有下列情形之一者，處1 年以上7 年以下有
期徒刑，得併科1 百萬元以下罰金：
一、冒用政府機關或公務員名義犯之。
二、三人以上共同犯之。
三、以廣播電視、電子通訊、網際網路或其他媒體等傳播工具，
    對公眾散布而犯之。
前項之未遂犯罰之。

附表：
編號 犯罪事實 宣告刑 一 即附件附表編號1所載之詐欺犯行。 蔡嘉興犯以網際網路對公眾散布而詐欺取財罪，累犯，處有期徒刑壹年貳月。 二 即附件附表編號2所載之詐欺犯行。 蔡嘉興犯以網際網路對公眾散布而詐欺取財罪，累犯，處有期徒刑壹年壹月。 三 即附件附表編號3所載之詐欺犯行。 蔡嘉興犯以網際網路對公眾散布而詐欺取財罪，累犯，處有期徒刑壹年壹月。  四 即附件附表編號4所載之詐欺犯行。 蔡嘉興犯以網際網路對公眾散布而詐欺取財罪，累犯，處有期徒刑壹年壹月。 
--------------------------------------------------------
臺灣新北地方檢察署檢察官起訴書
                                    110年度偵字第23267號
　　被　　　告　蔡嘉興　男　30歲（民國00年0月00日生）
　　　　　　　　　　　　籍設高雄○○○○○○○○
　　　　　　　　　　　　居高雄市○○區○○路00○0號
                         (另案於法務部○○○○○○○○○
                          執行中)
　　　　　　　　　　　　國民身分證統一編號：Z000000000號
上列被告因詐欺案件，業經偵查終結，認應提起公訴，茲將犯罪
事實及證據並所犯法條分敘如下：
　　    犯罪事實
一、蔡嘉興前因①詐欺案件，經臺灣高雄地方法院102年度簡字第
    5186號判決處有期徒刑2月，緩刑2年確定，嗣於緩刑期內更
    犯②詐欺案件，經同法院105年度簡字第823號判決處有期徒
    刑2月確定。嗣①案件經同法院105年度撤緩字第110號裁定撤
    銷緩刑，於民國105年7月19日易科罰金執行完畢，②案件於1
    05年10月6日經易服社會勞動改易科罰金執行完畢。詎其猶
    不知悔改，明知其並無遊戲主機、線上遊戲片等商品可出售
    ，亦無履約之真意，竟意圖為自己不法所有，基於以網際網
    路，對公眾散布而詐欺之犯意，於110年3月13日某時，在新
    北市○○區○○路0段00巷0號3樓之3日租套房內，連接網路至臉
    書社團「Nintendo Switch二手主機、遊戲」，以暱稱「謝
    拉拉」張貼佯稱欲販售Switch主機、遊戲片等貼文，致如附
    表所示之告訴人陷於錯誤，誤信蔡嘉興有販售遊戲主機、線
    上遊戲片等商品之真意，遂同意交易，分別於附表所示之時
    間，匯款至蔡嘉興所指示不知情善意第三方李宇哲台北富邦
    商業銀行帳號000-000000000000號帳戶中，再由蔡嘉興在如
    附表所示時間地點，向不知情房東即李宇哲之父李國樑收取
    款項。嗣因蔡嘉興未依約履行且聯絡無著，如附表所示告訴
    人等始悉受騙，經報警處理因而循線查悉上情。
二、案經蕭理仁、盧徽杰、劉子齊、李哲安訴由新北市政府警察
    局永和分局報告偵辦。
　　　  證據並所犯法條
一、證據清單及待證事實
編號 證據方法 待證事實 1 被告蔡嘉興於警詢及偵訊之自白 證明全部犯罪事實。 2 ①證人即告訴人李哲安於警詢時之證述 ②內政部警政署反詐騙諮詢專線紀錄表1份 證明告訴人李哲安於如附表編號1所示時間，受被告以販售線上遊戲主機之詐術，告訴人因而受騙，並於如附表編號1所示時、地匯款如附表編號1所示之金額至如附表編號1所示之人頭帳戶內等事實。 3 ①證人即告訴人劉子齊於警詢時之證述 ②告訴人提出之網路轉帳紀錄翻拍照片1張 ③告訴人提出與被告對話內容之翻拍紀錄1份 ④內政部警政署反詐騙諮詢專線紀錄表1份 ⑤被告寄出棉褲1條之照片 證明告訴人劉子齊於如附表編號2所示時間，受被告以販售線上遊戲主機之詐術，告訴人因而受騙，並於如附表編號2所示時、地匯款如附表編號2所示之金額至如附表編號2所示之人頭帳戶內等事實。 4 ①證人即告訴人蕭理仁於警詢時之證述 ②告訴人提出之網路轉帳   紀錄翻拍照片1張 ③告訴人提出與被告對話內容之翻拍紀錄1份 ④高雄市政府警察局岡山分局前峰派出所受理詐騙帳戶通報警示簡便格式表1份 證明告訴人蕭理仁於如附表編號3所示時間，受被告以販售遊戲主機之詐術，告訴人因而受騙，並於如附表編號3所示時、地匯款如附表編號3所示之金額至如附表編號3所示之人頭帳戶內等事實。 5 ①證人即告訴人盧徽杰於警詢時之證述 ②告訴人提出之交易明細單 ③告訴人提出與被告對話紀錄1份 ④內政部警政署反詐騙諮詢專線紀錄表1份 證明告訴人盧徽杰於如附表編號4所示時間，受被告以販售線上遊戲主機之詐術，告訴人因而受騙，並於如附表編號4所示時、地匯款如附表編號4所示之金額至如附表編號4所示之人頭帳戶內等事實。 6 ①證人李國樑於警詢及偵訊之證述 ②證人提出與被告之對話紀錄1份 證明其因被告蔡嘉興表示因提款卡壞掉，遂將其兒子李宇哲名下之台北富邦銀行上開帳戶借予被告使用，總共匯入4萬2260元，扣除被告應繳房租1萬2000元後，伊未去提款而直接將自身現金3萬元交付給被告之事實。 7 ①證人李宇哲於警詢及偵訊之證述 ②台北富邦銀行上開帳戶 存摺交易明細1份 證明將上開帳戶存摺、提款卡、密碼交由其父李國樑保管，用於AIRBNB短期租屋管理上，伊不認識被告，銀行通知伊始知遭警示，而前往報警之事實。 8 臉書帳號、LINE帳號翻拍照片各1張 證明被告使用暱稱「謝拉拉」、「紐約下水道」施以詐術之事實。 9 監視錄影畫面翻拍照片數張 證明被告指示不知情之第三方李宇哲帳戶持用人李國樑協助，而向李國樑領取贓款之事實。 
二、所犯法條：
㈠、按刑法第339條之4第1項第3款，係因以廣播電視、電子通訊
    、網際網路或其他媒體等傳播工具，對公眾散布而犯之，將
    導致不特定人或多數人於閱聽見聞後，有受詐騙之虞，可能
    造成之侵害社會程度及影響層面均較鉅，爰增訂上開加重處
    罰之詐欺類型犯罪。故倘行為人有以上開傳播工具，對於不
    特定人或多數人散布不實訊息，以招徠民眾，進而遂行詐欺
    行為，即已具備該款加重詐欺罪之構成要件。行為人雖利用
    廣播電視、電子通訊、網際網路或其他媒體等傳播工具犯罪
    ，倘未向公眾散布詐欺訊息，而係針對特定個人發送詐欺訊
    息，僅屬普通詐欺罪範疇。行為人若係基於詐欺不特定民眾
    之犯意，利用網際網路等傳播工具，刊登虛偽不實之廣告，
    以招徠民眾，遂行詐騙。縱行為人尚須對受廣告引誘而來之
    被害人，續行施用詐術，始能使之交付財物，仍係直接以網
    際網路等傳播工具向公眾散布詐欺訊息，無礙成立加重詐欺
    罪，此有最高法院106年度台上字第358號、107年度台上字
    第846號、907號判決意旨參照。
㈡、被告蔡嘉興利用電腦設備連結至不特定多數人或特定多數人
    得隨時進入之臉書社團，並刊登虛偽不實SWITCH遊戲機商品
    等販售訊息，縱其後仍須個別被害人閱覽該訊息，而與被告
    連絡後，始能由被告續行施用詐術而詐取財物，然因被告係
    在本案中對於不特定多數人散布虛偽不實之訊息，而非直接
    選擇特定被害人發送詐欺資訊，是依上開說明，核被告就附
    表所為，均係犯刑法第339條之4第1項第3款之以網際網路對
    公眾散布而犯詐欺取財罪嫌（下稱加重詐欺取財罪嫌）。被
    告所犯上開加重詐欺取財罪嫌，共計4罪，犯意各別、行為
    互殊，應予分論併罰。又被告有如犯罪事實欄所載之犯罪科
    刑及執行情形，有刑案資料查註紀錄表在卷可參，其於有期
    徒刑執行完畢後，5年內故意再犯本件有期徒刑以上之罪，
    為累犯，爰請依刑法第47條第1項規定及司法院大法官釋字
    第775號解釋意旨，裁量加重其刑。至被告所取得之上開犯
    罪所得，請依刑法第38條之1第1項、第3項之規定，予以宣
    告沒收，於全部或一部不能沒收或不宜執行沒收時，追徵其
    價額。
三、依刑事訴訟法第251條第1項提起公訴。 
　　此　致
臺灣新北地方法院
中　　華　　民　　國　 110　　年　　12　　月　　8 　　日
　　　　　　　　　　　　　    檢　察　官　王  涂  芝
附表
編號 告訴人 匯款時間、金額(新臺幣) 被告向李國樑收取現金之時間地點 被告向李國樑收取 金額        1 蕭理仁 110年3月24日21時 38分匯款1萬2000元、同日22時7分匯款4000元 110年3月24日22時30分、新北市○○區○○路0號前 1萬3000元  2 盧徽杰  110年3月25日12時 39分許匯款3000元 折抵被告房租 無  3 劉子齊 110年3月26日21時 許匯款7560元  110年3月26日21時30分許、新北市○○區○○路00巷0號前 1萬元  4 李哲安 110年3月27日8時 33分許匯款7200元(已於同年月29日遭警示返還) 110年3月27日16時許、新北市○○區○○路00巷0號前  7000元